【裁判字號】    97,易,752
【裁判日期】    970626
【裁判案由】    違反電子遊戲場業管理條例等
【裁判全文】
臺灣臺南地方法院刑事判決               97年度易字第752號
聲  請  人  臺灣臺南地方法院檢察署檢察官
被      告  甲○○
上列被告因違反電子遊戲場業管理條例案件，經檢察官聲請簡易
判決處刑（97年度偵字第3184號），本院認不宜適用簡易程序，
改依通常程序審理，判決如下：
    主  文
甲○○無罪。
    理  由
一、公訴意旨略以：甲○○係設於臺南縣仁德鄉仁愛村仁愛62號
    「STOP超商」之負責人，明知未依規定辦理電子遊戲場業營
    利事業登記，不得經營電子遊戲場業，竟基於違反電子遊戲
    場業及賭博之犯意，自民國96年12月間某日起，在上址之公
    眾得出入之場所，擺設「跑馬」、「滿貫大亨」等共1 0台
    電子遊戲機台，與不特定之人賭博財物。凡賭客欲把玩者，
    即以新臺幣（下同）10元換取代幣1枚投入機台中，而換取
    10分，賭客就其所換取之分數押注把玩，各由機具內之ＩＣ
    板程式決定偶然之輸贏，機具上顯示之分數據此而增減，賭
    客並可就機具上所顯示之分數以相同比例換取現金。又李彥
    錡（另案審結）明知甲○○以上開電子遊戲機台與他人賭博
    ，竟與甲○○共同基於賭博之犯意聯絡，於96年12月底某日
    起受僱負責機台之開分及兌換現金之工作。迄97年1月25日
    下午6時45分許，經警喬裝賭客至上址把玩電子遊戲機台，
    並以機台上之積分向李彥錡換取現金而查獲，並扣得電子遊
    戲機台10台賭資800元、代幣1012枚。因認被告甲○○所為
    ，係違反電子遊戲場業管理條例第15條規定，應依同條例第
    22 條處斷等語。
二、按犯罪事實應依證據認定之，無證據不得推定其犯罪事實；
    又被告之自白，不得作為有罪判決之唯一證據，仍應調查其
    他必要之證據，以察其是否與事實相符；再不能證明被告犯
    罪者，即應諭知無罪之判決，刑事訴訟法第154條第2項、第
    156條第2項、第301條第1項分別定有明文。
三、本件公訴人認被告甲○○涉有違反電子遊戲場業管理條例第
    15條犯嫌，無非係以被告甲○○自白及前開扣案遊戲機、IC
    板、代幣、現場照片等為主要認定依據。
四、按電子遊戲場業管理條例第15條規定之「未依本條例規定辦
    理營利事業登記者，不得經營電子遊戲場業」，係以未依該
    法為營利事業登記即經營電子遊戲場業為犯罪構成要件，意
    指行為人除有未依法登記之消極行為外，尚有經營電子遊戲
    場業之積極行為，始足當之，此與一般純粹消極不作為之犯
    罪，迥不相同。
五、經查：證人即共同被告李彥錡於本院證稱：「上班一個多月
    ，都沒有看過甲○○，也不認得甲○○。應徵是跟早班的工
    作人員孫梅芳面談，薪水也是跟孫梅芳談的。薪水放在櫃檯
    抽屜，上面有我名字，所以我知道那是我的薪水。超商並沒
    有店長。如果店裡面有事情，就寫聯絡簿，督導會看聯絡簿
    。被警察查獲後，是區域督導跟我說要照筆錄講，那天是他
    載我回去」等語（本院97年月16日訊問筆錄參照）。被告甲
    ○○於本院訊問時雖坦承為超商負責人，惟對店內所聘請之
    工讀生細節，卻供稱：「是店長林彥如所應徵，只記得有請
    三個店員，一個林彥如，沒有請男生，不知如何聯絡林彥如
    。臺南地區共開設三間超商，分別在大橋、媽廟、歸仁，但
    不記得地址。高雄開設五間超商，分別在前鎮路、左營、草
    衙路，其他忘記了。高雄部分都交給一位秘書處理，名字是
    榮昌，都以電話與榮昌聯絡。台南的店長忘記名字了」云云
    。被告甲○○既供承為超商之負責人，卻對於所開設之超商
    具體地點、店長姓名、聘佣工讀生等細節，均不清楚，顯與
    常情不符。
六、另查，被告甲○○除本件所涉位於臺南縣仁德鄉仁愛村之超
    商外，另於臺南縣歸仁鄉○○村○○路○段1號、臺南縣永
    康市○○○街1號、臺南縣永康市○○○路699號另開設3家
    便利超商。此外，另於屏東縣新園鄉鹽埔村開設「大賺超商
    」、新園鄉仙吉村開設「永昌檳榔攤」、新園鄉南龍村經營
    「巨蛋超商」、高雄市前鎮區開設「界揚超商」、高雄縣旗
    山鎮開設「福氣超商」、「麻吉超商」、「錸富超商」、高
    雄縣梓官鄉開設「五目盯超商」，及臺南縣永康市開設「綠
    的超商」，有臺灣屏東地方法院96年度簡字第1126號、臺灣
    高雄地方法院96年度簡字第3610號、96年度簡字第4862號、
    96年度簡字第6366號判決，以及臺灣高雄地方法院檢察署96
    年度偵字第21061號、96年度偵字第18734號、第21775號、
    第22185號、第23395號、第23759號、臺灣臺南地方法院檢
    察署96年度偵字第14277號、第13835號、第14998號、第
    15492號起訴書附卷可稽。被告甲○○同時經營分佈臺南、
    高雄、屏東縣等13家便利超商與檳榔攤，並且於各便利超商
    擺設數台電子遊戲機，衡情應需相當之資金。然查被告除汽
    車一部外，餘並無其他資產，亦無所得。被告甲○○自95
    年2月間起，即經診斷罹患尿毒症，每星期需接受3次洗腎血
    液透析治療等情，均據本院97年度易字第71號一案調查明確
    ，有稅務電子閘門財產所得明細表、身心障礙手冊、腎美診
    所診斷證明書、勞工保險局96年11月23日保給殘字第096102
    96170號函附於該案中可證。被告既無工作能力、復無資力
    ，竟能開設經營上開13家便利超商並購置電子遊戲機，實大
    悖常情。足認被告甲○○應僅係掛名為負責人，惟並無實際
    經營之事實，被告自白與事實不符，尚不得作為被告甲○○
    有罪判決之認定依據。證人李彥錡於警訊、偵查中證稱甲○
    ○為負責人云云，亦與事實不合，亦不足採。
七、此外，復查無其他積極證據足資證明被告甲○○有何犯行，
    尚不能證明被告犯罪，應為無罪之諭知。
八、被告甲○○經合法傳喚，無正當理由不到庭，本院認本件應
    判決被告無罪，爰不待其陳述，逕行判決。
據上論斷，應依刑事訴訟法第301條第1項、第306條，判決如主
文。
本案經檢察官乙○○到庭執行職務。
中    華    民    國    97    年    6    月    26     日
                  刑事第十四庭  法  官  林英志
以上正本證明與原本無異
如不服本判決應於收受本判後10日內向本院提出上訴書狀，並應
敘述具體理由。如未敘述上訴理由者，應於上訴期間屆滿後20日
內向本院補提理由書狀（均須按他造當事人之人數附繕本）「切
勿逕送上級法院」。
                                書記官  田富蓉
中    華    民    國    97    年    6    月    26     日


司法院資訊處製作；財團法人民間司法改革基金會備份。
